臺灣臺北地方法院民事判決　　　　　　　94年度訴字第3077號
原　　　告　 台北國際商業銀行股份有限公司
法定代理人　 丁○○
訴訟代理人　 甲○○
被　　　告　 新響工業股份有限公司
兼法定代理人 戊○○
被　　　告　 乙○○
　　　　　　 丙○○
　　　　　　 己○○
上列當事人間請求清償債務事件，本院於中華民國94年7月28日
言詞辯論終結，判決如下：
    主  文
被告應連帶給付原告新台幣肆佰陸拾伍萬捌仟柒佰貳拾壹元及各
如附表二所示之利息、違約金。
訴訟費用由被告連帶負擔。
本判決於原告以新台幣壹佰伍拾伍萬仟元或同面額之中央政府
重大交通建設公債八十五年度甲類第六期債票供擔保後，得假執
行。被告得於執行標的物拍定、變賣或物之交付前，預供新台幣
肆佰陸拾伍萬捌仟柒佰貳拾壹元為擔保，或將之提存而免為假執
行。
    事實及理由
一、依兩造綜合授信約定書第13條約定，當事人雙方合意以台北
    地方法院即本院為第一審管轄法院，本院自有管轄權。又本
    件被告新響工業股份有限公司（下稱新響公司）、戊○○、
    丙○○、己○○均未於言詞辯論期日到場，核無民事訴訟法
    第386條所列各款情形，應依原告之聲請，由其一造辯論而
    為判決。
二、原告起訴主張：被告新響公司於民國（下同）92年4月1日起
    向原告借款8筆，金額共計新台幣（下同）10,780,000元，
    其個別之借款金額、借款期間、利率、償還方式及繳款方式
    均詳如附表一所示，並以其他被告戊○○、乙○○、丙○○
    、己○○為連帶保證人，與原告簽訂綜合授信約定書、借款
    撥貸書，並約定借款人如有綜合授信約定書第5條所示各款
    之情事者，借款人即喪失期限之利益，應立即全部償還。又
    如有逾期清償，除仍按上開利率付息外，逾期清償在6個月
    以內者，按上開利率10%，超過6個月以上者，超過部分按上
    開利率20%計付違約金。詎料，被告新響公司對前開8筆借款
    本息僅分別繳至如附表一所示之最後繳款日，依上開約定，
    本件借款視為全部到期，被告新響公司尚積欠本金4,658,72
    1元及如附表二所示之利息、違約金未清償。為此爰依消費
    借貸及連帶保證契約之法律關係，訴請被告連帶返還消費借
    款等語，並聲明：被告應連帶給付原告4,658,721元，及如
    附表二所示之利息、違約金。原告願以現金或同面額之中央
    政府重大交通建設公債85年度甲類第6期債票供擔保，請准
    宣告假執行。
三、被告乙○○則以：被告新響公司與原告所簽之連帶保證契約
    有二紙，被告乙○○僅於92年3月31日簽立第一次之綜合授
    信約定書，第二次即93年3月18日所簽者因被告乙○○於92
    年9月17日轉讓股份予被告戊○○，而非被告新響公司之股
    東，被告新響公司同意在一年內變更銀行貸款之保證人，而
    未再為被告新響公司保證，故自是日起被告新響公司所借之
    債務，被告已非連帶保證人，自不負連帶賠償之責等語置辯
    。並聲明：原告之訴駁回。其餘被告未到場亦未提出書狀為
    何聲明陳述。
四、本件原告主張之事實，已據其提出綜合授信約定書2份、借
    款撥貸書、放款繳息查詢單等為證，且被告新響公司、戊○○、丙○○、己○○已於相當時期受合法之通知，既未於言
    詞辯論期日到場爭執，亦未提出書狀以供本院斟酌，依民事
    訴訟法第280條第3項前段之規定，應視同自認，是自堪認原
    告之主張為真實。被告乙○○雖以前揭情詞置辯，惟為原告
    否認，查：
（一）按，保證人與債權人約定就債權人與主債務人間所生一定
      債之關係範圍內之不特定債務，預定最高限額，由保證人
      保證之契約，學說上稱為最高限額保證。此種保證契約如
      定有期間，在該期間內所生約定範圍內之債務，不逾最高
      限額者，均為保證契約效力所及；如未定期間，保證契約
      在未經保證人依民法第754條規定終止或有其他消滅原因
      以前，所生約定範圍內之債務，亦同，最高法院著有77年
      度台上字第943號判例要旨足供參照。依據原告所提被告
      乙○○於92年3月31日所簽綜合授信約定書，其同意就被
      告新響公司對於原告所負一切債務，以金額四千萬元為限
      額，與其連帶負全部賠償之責，有原告所提出之綜合授信
      約定書在卷可稽，亦為被告乙○○所不爭執，又遍查該約
      並無保證期間之約定，堪認兩造於92年3月31日所訂定之
      綜合授信約定書應屬未定期限之最高限額保證契約。被告
      乙○○雖提出切結書一紙，辯稱其於92年9月12日將其在
      被告新響公司之股份出讓，被告新響公司已同意辦理股東
      名冊變更，並保證在一年期間內變更所有銀行貸款，保證
      責任由公司推派新的保證人負責，是原告與被告新響公司
      於93年3月18日重新與原告簽訂債務範圍提高為六千萬元
      之授信約定書，即以原非連帶保證人之被告丙○○取代被
      告乙○○為連帶保證人，故93年3月18日後之保證責任即
      與其無涉云云，然為原告否認。查本件未定期限最高限額
      保證契約之當事人為原告與連帶保證人，依前揭判例要旨
      ，於原契約未經保證人即被告乙○○終止或原告同意免除
      其保證責任前，尚不因原告與主債務人即被告新響公司另
      訂新約而使原有保證人之保證責任消滅，是被告乙○○自
      應就原告同意以後訂之授信約定書免除其保證責任，或其
      已以退出被告新響公司、不再為新響公司保證之事實通知
      原告以終止渠等間之連帶保證契約乙節，負舉證責任，不
      得僅以提高額度之授信約定書上並無被告乙○○之簽名，
      遽認原告有同意免除被告乙○○保證責任之意思。然被告
      乙○○就此未能舉證證明，是其所辯被告新響公司於93
      年3月18日後所借之債務即與其無關云云，即不足取。
（二）被告乙○○既有於92年3月31日在出具與原告之綜合授信
      書上簽章，表示同意為被告新響公司之連帶保證人，並約
      定就新響公司現在及將來以四千萬元為限額之債務，負連
      帶清償責任，且未有保證人有任何資格限制及保證期間之
      約定。顯見該項保證為未定期間之最高限額保證，且應邀
      為保證人並無任何身分資格之限制，故被告乙○○於保證
      後縱失其為新響公司股東之資格，仍應負上開連帶保證責
      任，又被告既得依民法第754條第1項之規定，隨時通知債
      權人即原告終止保證契約，而未為之，自應與被告新響公
      司之債務在四千萬元之範圍內負連帶保證責任。而被告新
      響公司所欠如附表二所示之借款債務共計4,658, 721元，
      尚未逾四千萬元，是原告依消費借貸及連帶保證契約請求
      被告應連帶如數給付原告及如附表二所示之利息、違約金
      ，為有理由，應予准許。
五、假執行之宣告：原告陳明願供擔保，聲請宣告假執行，經核
    合於法律規定，爰酌定相當之擔保金額宣告之；另依職權酌
    定相當金額宣告被告得於執行標的物拍定、變賣或物之交付
    前，預供擔保，或提存而免為假執行。
六、據上論結：
    本件原告之訴為有理由，依民事訴訟法第385條第1項前段、
    第85條第2項、第390條第2項、第392條第2項，判決如主文
    。
中　　華　　民　　國　　94　　年　　8　　月　　11　　日
                  民事第一庭    法　官　王貞秀
以上正本係照原本作成
如對本判決上訴，須於判決送達後20日內向本院提出上訴狀
中　　華　　民　　國　　94　　年　　8　　月　　11　　日
                                書記官　劉寶鈴
